【裁判字號】    89,台上,3246
【裁判日期】    890608
【裁判案由】    殺人
【裁判全文】
最高法院刑事判決                              八十九年度台上字第三二四六號
    上  訴  人  丙○○
                乙○○
                丁○○
                甲○○
右上訴人等因殺人案件，不服台灣高等法院台中分院中華民國八十九年二月一日第二
審判決（八十八年度上訴字第六六一號，起訴案號：台灣彰化地方法院檢察署八十七
年度偵字第六二五一號），提起上訴，本院判決如左：
    主  文
上訴駁回。
    理  由
壹、上訴人丙○○、乙○○、甲○○部分：
按刑事訴訟法第三百七十七條規定，上訴於第三審法院，非以判決違背法令為理由，
不得為之，是提起第三審上訴，應以原判決違背法令為理由，係屬法定要件；如果上
訴理由狀並未依據卷內訴訟資料，具體指摘原判決不適用何種法則或如何適用不當，
或所指摘原判決違法情事，顯與法律規定得為第三審上訴理由之違法情形，不相適合
時，均應認其上訴為違背法律上之程式，予以駁回。而刑法上之共同正犯，以有犯意
之聯絡及行為之分擔，即屬成立，既不問犯罪動機起自何人，各行為人亦不必均參與
每一階段之犯行，俱應對全部犯罪事實，負其刑責。又認定犯罪事實所憑之證據，並
不以直接證據為限，間接證據亦包括在內；審理事實之法院，綜合卷內之直接、間接
證據，本於推理作用，於通常一般之人均不致有所懷疑，得確信其為真實之程度者，
即非不得據之為被告有罪之認定。至於證據之證明力如何，依刑事訴訟法第一百五十
五條第一項規定屬於事實審法院得自由裁量判斷之職權；此項自由判斷職權之行使，
苟係基於一般之人日常生活之經驗，而無悖乎客觀上應認為確實之定則者，即屬合於
經驗法則，不容訴訟當事人任意指摘其為違法。本件原判決綜合上訴人丙○○、乙○
○、甲○○已不諱言於原判決事實欄所載之時、地，因丙○○駕車擦撞黃明昌所駕駛
之自用小客車未停車處理，以致發生糾紛等情；及證人楊日松、洪政邦、李進華、盧
進輝、陳秀慧、黃天賜、王董樹之證述；暨卷附之台灣彰化地方法院檢察署檢察官督
同法醫師、檢驗員相驗黃明昌屍體製作之勘驗筆錄、相驗屍體證明書、驗斷書，內政
部警政署刑事警察局鑑驗書，扣案之拐扙鎖一支等證據，認定上訴人丙○○、乙○○
、甲○○有與丁○○、江春希共犯刑法第二百七十一條第一項殺人罪犯行，因而撤銷
第一審科刑判決，改判論處上訴人丙○○、乙○○、甲○○（累犯）共同殺人罪刑（
分別判處有期徒刑七年、七年、十年），已明所憑證據及認定理由。並依據卷內證
據資料，逐一指駁上訴人等否認犯罪之各項辯解，何以均係卸責之詞，不足採信；及
說明證人江佩諭、江明哲之所證，均不能執為有利上訴人等之認定，綦詳。原判決所
為合法之事實認定，俱有卷內證據資料足憑，從形式上觀察，並無違背法令之情形存
在。上訴人等上訴意旨對原判決基於前開證據所為之事實認定，究竟有何違背法令之
處，並未依據卷內訴訟資料，具體予以指明，徒以自己之說詞，對原審取捨證據與自
由判斷證據能力之審判職權行使，漫指其有證據調查未盡、認定事實不依卷證資料、
判決不載理由及所載理由矛盾、適用法則不當之違法，就原審已詳加調查及判決理由
已說明之事項，重為單純之事實上爭執，自非適法之第三審上訴理由。應認上訴人等
之上訴，均違背法律上之程式，予以駁回。
貳、上訴人丁○○部分：
查上訴期間為十日，自送達判決後起算，刑事訴訟法第三百四十九條前段定有明文。
本件上訴人丁○○因殺人案件，經原審判決後，於民國八十九年二月十六日送達上訴
人收受，有送達證書附卷可按。其上訴期間即令扣除在途期間五日，截至同年三月二
日亦已屆滿，其期間之末日又非星期日、紀念日、或其他休息日，乃竟延至同年三月
六日始行提起上訴，顯已逾期，其上訴自非合法，應予駁回。
據上論結，應依刑事訴訟法第三百九十五條前段，判決如主文。
中      華      民      國    八十九    年      六      月      八      日
                              最高法院刑事第三庭
                                  審判長法官  陳  錫  奎
                                        法官  洪  清  江
                                        法官  吳  昆  仁
                                        法官  李  伯  道
                                        法官  陳  世  雄
      右正本證明與原本無異
                                              書  記  官
中      華      民      國    八十九    年      六      月     十三     日


司法院資訊處製作；財團法人民間司法改革基金會備份。
